【裁判字號】    95,上易,800
【裁判日期】    951229
【裁判案由】    竊盜
【裁判全文】
臺灣高等法院高雄分院刑事判決         95年度上易字第800號
上  訴  人
即  被  告  丁○○
                    （現於臺灣屏東監獄竹田分監執行中）
上列上訴人因竊盜案件，不服臺灣屏東地方法院95年度易字第19
9 號中華民國95年9 月8 日第一審判決（起訴案號：臺灣屏東地
方法院檢察署95年度偵字第1948號，併辦案號：臺灣屏東地方法
院檢察署95年度偵字第3270號），提起上訴，及移送併案審理（
臺灣屏東地方法院檢察署95年度偵字第4983號），
本院依簡式審判程序判決如下：
    主  文
原判決撤銷。
丁○○連續竊盜，累犯，處有期徒刑貳年貳月。
    事  實
一、丁○○前於民國86年間因竊盜案件，經本院以87年度上易字
    第1124號判處有期徒刑1年9月確定，於91年5月7日因縮短刑
    期假釋出獄，所餘刑期付保護管束，而於91年8月8日保護管
    束期滿，未經撤銷假釋，以已執行完畢論。詎丁○○不知悔
    改，基於意圖為自己不法所有之概括犯意，自95年1 月30日
    起至同年6 月17日止，連續於如附表所示之時間、地點，以
    如附表所示之方式徒手竊取丙○○等人之財物（詳如附表所
    示）。嗣於(1)95年3月15日4時30分許，為警在屏東縣琉球鄉
    ○○村○○路8 之32號「中日超商」，見丁○○行跡可疑，
    查詢其騎乘之車牌號碼PDP-655 號機車，發覺係戊○○所失
    竊，而當場查獲，並扣得該機車鑰匙1 串，及在該機車行李
    箱內起獲庚○○（起訴書誤載為陳婉喻）之皮包1 只（內有
    身分證、汽、機車駕駛執照、行車執照、健保卡、提款卡各
    1張）、己○○之行動電話1支；(2)95年5 月21日13時50分許
    ，為警在屏東縣琉球鄉天福村蛤板灣風景區內查獲，並扣得
    洪世峰、乙○○所有之行動電話2 支及現金新臺幣（下同）
    600元；(3)95年7月4日11 時許，經警持臺灣屏東地方法院核
    發之搜索票前往屏東縣琉球鄉○○村○○路16號住處搜索時
    ，查獲陳振峰所有之行動電話1 支，蘇郁庭、徐雅吟所有之
    MP3隨身碟各1只，而查悉上情。
二、案經屏東縣警察局東港分局報告臺灣屏東地方法院檢察署檢
    察官偵查起訴及移送併案審理。
    理  由
一、本件上訴人即被告丁○○（下稱被告）所犯係死刑、無期徒
    刑、最輕本刑為3 年以上有期徒刑以外之罪，其於審理程序
    中就被訴事實為有罪之陳述，經審判長告知簡式審判程序之
    旨，並聽取公訴人、被告之意見後，本院認為適宜進行簡式
    審判程序，合先敘明。
二、前揭犯罪事實，業據被告迭於警詢、偵查、原審及本院審理
    時均坦認不諱，核與證人即被害人丙○○、戊○○、己○○
    、庚○○、甲○○、洪世峰、蘇郁庭、徐雅吟、林穎堂、陳
    振峰證述渠等財物失竊之情節相符，並有搜索扣押筆錄、扣
    押物品目錄表、贓物認領保管單、照片等資料附卷可稽，被
    告自白核與事實相符，自得採為論科之依據，事證明確，其
    竊盜之犯行洵堪認定。
三、核被告所為，係犯刑法第320條第1項之竊盜罪。被告先後多
    次竊盜犯行，時間緊接，所犯構成要件相同之罪名，顯係基
    於概括犯意反覆為之，為連續犯，應依修正前刑法第56條之
    規定論以一罪，並加重其刑（新舊法比較部分詳後述）。公
    訴人雖未就被告如附表編號5至9所示之竊盜犯行起訴，惟被
    告此部分竊盜犯行與前開已起訴之竊盜犯行，既有連續犯之
    裁判上一罪關係，且經檢察官移送併案審理，已如上述，依
    審判不可分原則，該部分犯罪事實亦為起訴效力所及，本院
    自得併予審理。被告前於86年間因竊盜案件，經本院以87年
    度上易字第1124號判處有期徒刑1年9月確定，於91年5月7日
    因縮短刑期假釋出獄，所餘刑期付保護管束，而於91年8 月
    8 日保護管束期滿，未經撤銷假釋，以已執行完畢論，有台
    灣高等法院被告前案紀錄表1 份在卷可稽，其前受有期徒刑
    之執行完畢後，5 年內再故意犯本件有期徒刑以上之罪，為
    累犯，應依刑法第47條第1 項之規定，加重其刑，其同時有
    兩種法定加重事由，應依刑法第70條規定，遞加重之。又被
    告於前受有期徒刑之執行完畢後，5 年內再故意犯本件有期
    徒刑以上之罪，不論依修正前之刑法第47條，或修正後之刑
    法第47條第1 項之規定，均構成累犯，對被告而言並無有利
    或不利之情形，自不生新舊法比較之問題，應逕依修正後之
    刑法第47條第1 項論以累犯。
四、新舊法之比較：
    被告行為後，刑法業於94年2月2日修正公布部分條文，並於
    95年7月1日施行。依修正後刑法第2條第1項規定「行為後法
    律有變更者，適用行為時之法律。但行為後之法律有利於行
    為人者，適用最有利於行為人之法律」，此條規定與刑法第
    1 條罪刑法定主義契合，係規範行為後法律變更所生新舊法
    律比較適用之準據，是刑法第2 條本身雖經修正，尚無比較
    新舊法之問題，應一律適用裁判時之現行刑法第2 條，以決
    定適用之刑罰法律，先予敘明。又本次修正涵蓋之範圍甚廣
    ，故比較新舊法時，應就罪刑有關之共犯、牽連犯、連續犯
    、有無累犯加重、自首減輕暨其他法定加減原因與加減例等
    一切情形，綜其全部罪刑之結果而為比較，有最高法院95年
    5月23日95年度第8次刑庭會議決議可資參照。茲就本案有關
    之新舊法比較部分，臚列如下：
(一)被告行為時，刑法第320 條第1 項竊盜罪之法定刑為「5 年
    以下有期徒刑、拘役或（銀元）5 百元以下罰金」，且依斯
    時罰金罰鍰提高標準條例第1 條前段規定「依法律應處罰金
    、罰鍰者，就其原定數額得提高為2 倍至10倍」，而司法院
    業就刑法應處罰金部分規定提高為10倍，故刑法第320條第1
    項竊盜罪罰金刑部分經提高後為銀元5 千元以下，經折算為
    新臺幣後，最高可罰新臺幣1萬5千元，最低則為新臺幣30元
    （銀元10元）。至被告行為後公布施行之刑法施行法第1 條
    之1 規定「中華民國94年1月7日刑法修正施行後，刑法分則
    編所定罰金之貨幣單位為新臺幣。94年1月7日刑法修正時，
    刑法分則編未修正之條文定有罰金者，自94年1月7日刑法修
    正施行後，就其所定數額提高為30倍。但72年6 月26日至94
    年1月7日新增或修正之條文，就其所定數額提高為3倍」；
    且刑法第33條第5 款亦修正為「主刑之種類：罰金，新臺幣
    一千元以上，以百元計算之」。查刑法第320條第1項之規定
    ，係72年6 月26日前所訂定，故依新法規定，罰金部分應提
    高為30倍，即刑法第320條第1項最高可罰新臺幣1萬5千元，
    最低應罰新臺幣1 千元。經比較新、舊法之結果，以被告行
    為時之舊法對其較為有利。
(二)修正後刑法第56條已刪除連續犯之規定，而本案被告先後多
    次竊盜犯行，乃基於概括犯意而犯同一罪名，依修正前刑法
    第56條係屬連續犯，以一罪論，但得加重其刑至二分之一；
    惟如依新法之規定，因連續犯業經刪除，即應按數罪之規定
    予以分論併罰，數罪併罰之結果，顯較諸以一罪論而加重其
    刑至二分之一之結果不利於被告，比較新舊法結果，適用修
    正前刑法第56條連續犯之規定較有利於被告。
(三)綜合上述各條文修正前、後之比較，以被告行為時即95年7
    月1 日修正施行前之刑法，較有利於被告，自應依修正後刑
    法第2 條第1 項前段規定，適用修正前刑法之相關規定予以
    論處。
五、原審據以論處被告罪刑，固非無見。惟查，被告如附表編號
    5至9所示之竊盜犯行，原審未及審理，尚有未洽。被告上訴
    指摘原判決漏未審酌上開併案部分不當，為有理由，自應由
    本院將將原判決撤銷改判。審酌被告不思以正當途徑獲取財
    物，竟連續竊取如附表所示被害人之財物，所竊取之部分財
    物業經返還被害人，及其犯罪之動機（一時失慮及貪念）、
    目的、智識程度（國中肄業）、手段（徒手竊取）、犯後坦
    承犯行、頗表悔意、態度良好等一切情狀，爰量處如主文所
    示之刑，以資懲儆。
六、公訴人雖認被告前有竊盜前科，本次復犯連續竊盜罪，顯有
    犯罪之習慣，應依竊盜犯贓物犯保安處分條例第3條第1項之
    規定，諭知於刑之執行前令入勞動場所強制工作云云。然查
    ，被告雖涉及多起竊盜案件，然因無積極證據證明被告係以
    犯竊盜罪為其經濟生活之主要支柱，故檢察官非以常業犯起
    訴，本院亦未論以常業犯，其即不符修正前竊盜犯贓物犯保
    安處分條例第3條第1項第2 款「以犯竊盜罪為常業者」之規
    定；再者，被告雖有多次竊盜前料，本次復犯如附表所示之
    竊盜案件，然本院於審理中調查得知，被告犯罪動機係因其
    僅國中肄業，智識程度不高，成長環境不若常人順遂，經濟
    狀況不甚充裕，始一時失慮犯下多起竊盜犯行，其犯罪多係
    因客觀環境所致，犯後亦坦承犯罪，態度良好，且其因案入
    監服刑前，係從事船員之工作，嗣因腰椎受傷，始與其母從
    事資源回收之工作等情，業據被告供陳在卷，並有屏東縣琉
    球鄉上福村辦公處95年10月31日證明書1 紙在卷可稽（見本
    院卷第50、52頁），顯難認被告具有犯罪之習慣，亦與修正
    前竊盜犯贓物犯保安處分條例第3條第1項第1 款「有犯罪之
    習慣者」之規定有間。職是，本院認尚無令被告於刑之執行
    前入勞動處所強制工作之必要，併此敘明。
據上論結，應依刑事訴訟法第369 條第1 項前段、第364 條、第
299條第1項前段、第273條之1第1項，刑法第2條第1項前段、第4
7條第1項、修正前刑法第56條、第320條第1項，罰金罰鍰提高標
準條例第1條前段，判決如主文。
本案經檢察官沈紹嘉到庭執行職務。
中    華    民    國    95    年    12    月    29    日
                  刑事第七庭    審判長法  官  莊飛宗
                                      法  官  黃憲文
                                      法  官  孫啟強
以上正本證明與原本無異。
本判決不得上訴。
中    華    民    國    95    年    12    月    29    日
                                      書記官  黃富美
附錄本案判決論罪科刑法條：
刑法第320條第1項：
意圖為自己或第三人不法之所有，而竊取他人之動產者，為竊盜
罪，處 5 年以下有期徒刑、拘役或 5 百元以下罰金。
附表：（時間：民國，幣別：新臺幣）
  ┌───┬──────┬──────┬─────┬─────────┐
  │編  號│  犯罪時間  │  犯罪地點  │被  害  人│竊盜方式及所得財物│
  ├───┼──────┼──────┼─────┼─────────┤
  │      │95年1 月30日│屏東縣琉球鄉│丙○○    │徒手竊取被害人放置│
  │  １  │13時許      │本福村靈山寺│          │於機車置物箱內之黑│
  │      │            │前廣場      │          │色背包1 個        │
  │      │            │            │          │                  │
  ├───┼──────┼──────┼─────┼─────────┤
  │      │95年3 月12日│屏東縣東港鎮│戊○○    │見車號PDP-655 號機│
  │  ２  │16時許      │中山路4 之1 │          │車鑰匙未取下，即持│
  │      │            │號前        │          │該鑰匙竊取機車，供│
  │      │            │            │          │己代步所用        │
  ├───┼──────┼──────┼─────┼─────────┤
  │      │95年3 月14日│屏東縣東港鎮│己○○    │徒手竊取被害人機車│
  │  ３  │13時許      │鎮海公園門口│          │置物箱內之行動電話│
  │      │            │            │          │1 支（ERICSSON牌）│
  │      │            │            │          │                  │
  ├───┼──────┼──────┼─────┼─────────┤
  │      │95年3 月14日│屏東縣東港鎮│庚○○（起│徒手竊取被害人機車│
  │  ４  │14時許      │新生三路觀海│訴書誤載為│置物箱內之皮包（內│
  │      │            │樓外停車場  │陳婉喻，應│有現金5500元、身分│
  │      │            │            │予更正）  │證、汽、機車駕駛執│
  │      │            │            │          │照、行車執照、健保│
  │      │            │            │          │卡、提款卡各1 張、│
  │      │            │            │          │行動電話1 支）    │
  ├───┼──────┼──────┼─────┼─────────┤
  │      │95年3 月25日│屏東縣琉球鄉│甲○○    │徒手竊取被害人機車│
  │  ５  │14時許      │天福村蛤板灣│          │置物箱內之相機1 部│
  │      │            │風景區      │          │、現金600元       │
  ├───┼──────┼──────┼─────┼─────────┤
  │      │95年4 月14日│屏東縣東港鎮│蘇郁庭    │徒手竊取被害人機車│
  │  ６  │17時許      │鎮海公園    │          │置物箱內之MP3 隨身│
  │      │            │            │          │碟1 只            │
  ├───┼──────┼──────┼─────┼─────────┤
  │      │95年5 月21日│屏東縣琉球鄉│洪世峰、林│徒手竊取洪世峰機車│
  │  ７  │13時50分許  │天福村蛤板灣│宛蓉      │置物箱內之行動電話│
  │      │            │風景區      │          │2 支（PANASONIA 牌│
  │      │            │            │          │及G-PLUS牌，分別為│
  │      │            │            │          │洪世峰及乙○○所有│
  │      │            │            │          │）、乙○○所有之現│
  │      │            │            │          │金600 元          │
  ├───┼──────┼──────┼─────┼─────────┤
  │      │95年6 月5 日│屏東縣東港鎮│林穎堂、徐│徒手竊取林穎堂機車│
  │  ８  │14時許      │新生三路觀海│雅吟      │置物箱內之錢包1 只│
  │      │            │大樓附近    │          │、身分證、健保卡各│
  │      │            │            │          │1 張，及徐雅吟所有│
  │      │            │            │          │之MP3 隨身碟1 只  │
  ├───┼──────┼──────┼─────┼─────────┤
  │      │95年6 月17日│屏東縣琉球鄉│陳振峰    │徒手竊取陳世峰機車│
  │  ９  │19時許      │天福村蛤板灣│          │置物箱內之行動電話│
  │      │            │風景區      │          │2 支（NOKIA牌及   │
  │      │            │            │          │PDA型）、皮夾、皮 │
  │      │            │            │          │包各1 只、身分證1 │
  │      │            │            │          │張、信用卡2 張、現│
  │      │            │            │          │金6000元          │
  └───┴──────┴──────┴─────┴─────────┘


司法院資訊處製作；財團法人民間司法改革基金會備份。
